臺灣臺北地方法院刑事判決
110年度審訴字第2206號
公  訴  人  臺灣臺北地方檢察署檢察官
被      告  江青龍


上列被告因詐欺等案件，經檢察官提起公訴（110年度偵字第245
71號），被告於本院準備程序中就被訴事實為有罪之陳述，經本
院告知簡式審判程序之旨，並聽取檢察官、被告之意見後，本院
合議庭裁定由受命法官獨任依簡式審判程序審理，判決如下：
    主    文
甲○○犯如附表編號一至五「罪名及宣告刑」欄所示之罪，各處如
各該編號「罪名及宣告刑」欄所示之刑。
    犯罪事實
一、甲○○於民國110年5月10日前某時許起，經由網友「阿鈞」之
    引介，加入由真實身分不詳成年人3人以上（無證據證明包
    含未滿18歲之人）所組成之詐騙集團，擔任提款車手之工作
    ，復以提得款項之1.5%充作報酬。謀議既定，渠等即基於參
    與犯罪組織、三人以上共同詐欺取財及洗錢之犯意聯絡，先
    由該詐騙集團某不詳成員分別對如附表一編號1至5「告訴人
    」欄所示之人，於各該編號「詐術內容」欄所示時間施以同
    欄所示詐術，使各該告訴人等均陷於錯誤，乃於如各該編號
    「匯款時間」欄所示時間，分別將如各該編號「匯款金額」
    欄所示款項，匯入如各該編號「匯入帳戶」欄所示金融帳戶
    後，再由該集團上游指示甲○○先至指定臺北市某處網咖向集
    團成員領取如附表一「匯入帳戶」欄所示人頭帳戶之提款卡
    及密碼後，由甲○○於如附表二「提款時間、地點」、「提款
    金額」欄所示時間、地點，從各該帳戶內提領各該款項，待
    甲○○領得贓款旋即將所提領之款項交付予上游集團負責收水
    之成員，藉此製造金流斷點，隱匿特定犯罪所得之去向及所
    在，甲○○則抽得新臺幣（下同）5,000元之報酬。嗣如附表
    一編號1至5所示告訴人等發覺遭騙報警處理，經警調閱監視
    器錄影畫面後，始循線查悉上情。
二、案經乙○○、戊○○、丙○○、己○○、丁○○訴由臺北市政府警察局
    大安分局報請臺灣臺北地方檢察署檢察官偵查起訴。
    理    由
一、認定犯罪事實所憑之證據及理由：
　　上揭犯罪事實，業經被告甲○○於警詢、偵查、本院準備程序
    及審理時均坦承不諱（見偵卷第11至18、237至239頁；本院
    卷第175、215、220頁），並有下列補強證據可佐：
　㈠證人即如附表編號1至5所示告訴人乙○○、戊○○、丙○○、己○○
    、丁○○於警詢及本院準備程序時之指述（見偵卷第53至57、
    74至75、91至100、106至108、117至119頁；本院卷第75、2
    14、220頁）；
　㈡告訴人乙○○提出之中國信託銀行自動櫃員機交易明細表影本
    、全家便利超商付款使用證明翻拍照片、與詐欺集團成員LI
    NE對話紀錄翻拍照片、告訴人乙○○第一銀行帳戶存摺封面翻
    拍照片、合庫商銀(000)0000000000000號帳戶歷史交易明細
    、第一銀行公館分行現場監視器錄影畫面擷圖（見偵卷第19
    、27至29、43、65、67至68頁）；
　㈢告訴人戊○○提出之手機網路銀行轉帳結果通知擷圖、合庫商
    銀(000)0000000000000號帳戶歷史交易明細、中國信託銀行
    公館分行現場監視器錄影畫面擷圖（見偵卷第23至25、45至
    49、81、85至86頁）；
　㈣告訴人丙○○提出之中國信託、新光銀行自動櫃員機交易明細
    表影本各1張、本案詐欺集團成員來電紀錄擷圖、與本案詐
    欺集團成員LINE對話紀錄擷圖、告訴人丙○○華南銀行帳戶存
    摺封面影本、中華郵政(000)00000000000000號帳戶歷史交
    易明細、中國信託銀行公館分行現場監視器錄影畫面擷圖（
    見偵卷第19、23至27、51、167、181至195、199頁）；
　㈤告訴人己○○提出之手機網路轉帳交易明細翻拍照片、本案詐
    欺集團來電紀錄翻拍照片、合庫商銀(000)0000000000000號
    帳戶歷史交易明細、中國信託銀行公館分行現場監視器錄影
    畫面擷圖（見偵卷第19、23至25、45至49、113至115頁）；
　㈥告訴人丁○○提出之手機網路轉帳交易明細擷圖、合庫商銀(00
    0)0000000000000號帳戶歷史交易明細、中華郵政(000)0000
    0000000000號帳戶歷史交易明細、中國信託銀行公館分行現
    場監視器錄影畫面擷圖、第一銀行公館分行現場監視器錄影
    畫面擷圖（見偵卷第19、23至28、43、51、127頁）等件。
　　足認被告上開任意性自白與事實相符，應堪採信，是本案事
    證明確，被告犯行洵堪認定，應依法論科。
二、論罪：
　㈠核被告就附表一編號1所為，係犯組織犯罪防制條例第3條第1
    項後段之參與犯罪組織罪，刑法第339條之4第1項第2款之三
    人以上共同詐欺取財罪，及洗錢防制法第14條第1項之一般
    洗錢罪；就附表一編號2至5所為，均係犯刑法第339條之4第
    1項第2款之三人以上共同詐欺取財罪及洗錢防制法第14條第
    1項之洗錢罪；。
　㈡共同正犯：
　　被告與前述真實身分不詳成年人3人以上等詐騙集團成員間
    ，有犯意聯絡及行為分擔，應論以共同正犯。
　㈢接續犯：
　　類如本案之詐欺犯罪類型，於行為人著手實施詐欺犯行初始
    ，即係預計以被害人接獲詐騙訊息，並建立信任關係後，即
    得接續以各種理由誘騙同一被害人不斷付款，是如附表一編
    號1、2、4所示告訴人雖有因單一受騙事由而接連轉帳匯款
    至如附表一各編號人頭帳戶內，然係被告暨所屬詐騙集團成
    員基於同一犯意及利用同一機會所為，侵害法益相同，各行
    為之獨立性極為薄弱，難以強行分開，均應視為數個舉動之
    接續施行，均論以接續犯之包括一罪。
　㈣想像競合：
　⒈就如附表一編號1所示犯行：
　　被告及所屬詐騙集團成員共同所犯參與犯罪組織罪、加重詐
    欺罪、一般洗錢罪間，有局部同一之情形，應認係以一行為
    同時觸犯數罪，屬想像競合犯，依刑法第55條前段規定，應
    從一法定刑較重之三人以上共同詐欺取財罪處斷。　
　⒉就如附表一編號2至5所示犯行：
　　被告及所屬詐騙集團成員共同所犯加重詐欺罪、一般洗錢罪
    間，有局部同一之情形，應認係以一行為同時觸犯數罪，屬
    想像競合犯，依刑法第55條前段規定，應從一法定刑較重之
    三人以上共同詐欺取財罪處斷。
　㈤按詐欺取財罪既係為保護個人之財產法益而設，則關於行為
    人詐欺犯罪之罪數計算，除非存在時間或空間上之全部或局
    部之重疊關係，否則原則上自應依遭受詐騙之被害人人數定
    之。故就被告如附表一編號1至5所示各次犯行，既係分別侵
    害不同告訴人之法益，乃犯意各別、行為互殊，應予分論併
    罰。
三、科刑：　　
　㈠刑之減輕事由：
　  按想像競合犯之處斷刑，本質上係「刑之合併」。其所謂從
    一重處斷，乃將想像競合犯組成之評價上數罪，合併為科刑
    一罪，其所對應之刑罰，亦合併其評價上數罪之數法定刑，
    而為一個處斷刑。易言之，想像競合犯侵害數法益者皆成立
    犯罪，論罪時必須輕、重罪併舉論述，同時宣告所犯各罪名
    ，包括各罪有無加重、減免其刑之情形，亦應說明論列，量
    刑時併衡酌輕罪部分量刑事由，評價始為充足，然後依刑法
    第55條前段規定「從一重處斷」，非謂對於其餘各罪可置而
    不論。因此，法院決定處斷刑時，雖以其中最重罪名之法定
    刑，做為裁量之準據，惟於裁量其輕重時，仍應將輕罪合併
    評價在內，故對於被告於偵、審自白各犯行，是否適用洗錢
    防制法第16條第2項之規定就所犯同法第14條第1項之洗錢罪
    部分減輕其刑，若僅泛言被告已從一重之刑法第339條之4第
    1項第2款之罪處斷，無從適用前述規定減刑，則於法未合（
    最高法院108年度台上字第4405號、第4408號判決同斯旨；
    另最高法院108年度台上字第2402號判決則具體指明有組織
    犯罪防制條例第3條第1項但書及第8條第1項後段規定之適用
    ；最高法院109年度台上字第81號判決則認有組織犯罪防制
    條例第8條第1項後段規定之適用）。準此：
　⒈就組織犯罪防制條例部分：　
　  ①按犯組織犯罪防制條例第3條之罪，偵查及審判中均自白者
      ，減輕其刑，同法第8條第1項後段定有明文。查被告就如
      附表一編號1所示犯行，於偵、審時就加入本案詐騙集團
      擔任提款車手乙節坦承不諱，堪認被告於偵查與審判中均
      對參與犯罪組織犯行自白，應依組織犯罪條例第8條第1項
      後段減輕其刑。
  　②本院審酌被告在該詐欺犯罪組織擔任提款車手，且造成本
      案告訴人等財產上損失，難認參與情節輕微，爰不依組織
      犯罪防制條例第3條第1項但書規定減輕其刑（依刑罰封鎖
      作用，自不得免除其刑）。
  ⒉就洗錢防制法部分：
　  查被告就如附表一編號1至5所為，於本院審理時自白一般洗
    錢犯行，依洗錢防制法第16條第2項規定原應減輕其刑。惟
    被告所犯一般洗錢罪係屬想像競合犯其中之輕罪，被告就本
    案犯行，係從一重之三人以上共同詐欺取財罪。是就此部分
    想像競合輕罪得減刑部分，依上開說明，均由本院於後述依
    刑法第57條量刑時，一併衡酌該部分減輕其刑事由。
　㈡累犯裁量不予加重本刑之論述：
　　被告前因：①施用毒品案件，經臺灣新北地方法院（下稱新
    北地院）以107年度簡字第909號判決判處有期徒刑5月，並
    經同法院以107年度簡上字第458號判決駁回上訴確定；②施
    用毒品案件，經新北地院以108年度簡字第790號判決判處有
    期徒刑4月（共2罪），應執行有期徒刑6月，並經同法院以1
    08年度簡上字第451號判決駁回上訴確定；③施用毒品案件，
    經新北地院以108年度簡字第3157號判決判處有期徒刑4月確
    定，上開①、②案件，經新北地院以108年度聲字第3645號裁
    定合併應執行有期徒刑10月確定，嗣與③案件接續執行，於1
    09年7月25日徒刑執行完畢出監等情，有臺灣高等法院被告
    前案紀錄表在卷可考，其於5年內再犯本件最重本刑為有期
    徒刑以上之罪，固為累犯。惟本院審酌被告上開前案係施用
    毒品案件，與本案所犯參與犯罪組織、加重詐欺、洗錢等罪
    ，兩者罪質、犯罪手法與態樣並不相同，依司法院釋字第77
    5號解釋意旨，認本案尚無依刑法第47條第1項加重其最低本
    刑之必要。
　㈢量刑：
　⒈爰審酌被告正值青壯，未能謹慎求職或循正當管道賺取所需
    ，竟加入詐騙集團擔任提款車手前往不同地點持多張人頭帳
    戶提款卡提領贓款，而共同參與詐欺犯行，侵害如附表一所
    示告訴人乙○○、戊○○、丙○○、己○○、丁○○財產法益，破壞社
    會秩序，實不宜寬待；惟念被告犯後坦承犯行，業與告訴人
    己○○、丁○○達成調解（見本院卷第227至228頁調解筆錄），
    參以告訴人戊○○到庭表示：依法判決等語（見本院卷第76頁
    準備程序筆錄），告訴人丙○○經本院電聯時表示：請依法判
    決等語（見本院卷第71頁公務電話紀錄），告訴人乙○○經本
    院電聯時表示：不請求賠償，請依法判決等語（見本院卷第
    203頁公務電話紀錄）；兼衡被告在本案犯罪中所扮演之分
    工及參與犯罪之程度(其自述依上游指示工作僅有110年5月1
    0日一天，嗣後未再依指示提款)，暨其智識教育程度（國中
    畢業）、生活及家庭經濟狀況（現從事物流工作，經濟勉持
    ）、犯罪動機、目的、手段等一切情狀，分別量處如主文所
    示之刑。
　⒉另被告所犯本案5罪，固合於合併定執行刑之要件，惟檢察官
    、被告均仍可提起上訴，故認宜待被告所犯數罪均確定後，
    於執行時再由該案犯罪事實最後判決之法院所對應之檢察署
    檢察官，聲請該管法院裁定應執行刑，以妥適保障被告定刑
    之聽審權，並減少不必要之重複裁判，避免違反一事不再理
    原則情事之發生，故爰不予定其應執行刑（最高法院110年
    度台抗字第489號裁定意旨參照）。
四、不予宣告強制工作：
　  按106年4月19日修正公布之組織犯罪防制條例第3條第3項固
    規定：「犯第1項之罪者，應於刑之執行前，令入勞動場所
    ，強制工作，其期間為3年」（嗣107年1月3日修正公布第3
    條，但本項並未修正）。然該規定就受處分人之人身自由所
    為限制，違反憲法比例原則及憲法明顯區隔原則之要求，與
    憲法第8條保障人身自由之意旨不符，而業經司法院大法官
    於110年12月10日以釋字第812號解釋宣告違憲，並自該解釋
    公布之日起失其效力。本案即毋庸再予論究是否適用強制工
    作。
五、關於沒收：
  ㈠查被告擔任本案提款車手期間，獲得提款款項1.5%報酬5,000
    元，其餘款項則上繳至詐騙集團上游乙情，業據被告於警、
    偵及本院審理時供陳明確（見偵卷第17、238頁；本院卷第2
    19頁），是就其此部分犯罪所得，本應依刑法第38條之1第1
    項前段、第3項規定宣告沒收之，於全部或一部不能沒收或
    不宜執行沒收時，追徵其價額。惟考量被告已與如附表三所
    示告訴人等達成調解，約定以金錢賠償之方式填補渠等所受
    損害，已足剝奪其犯罪利得。本院認被告與如附表三所示告
    訴人等就本案所達成之調解方案，已達到沒收制度剝奪被告
    犯罪所得之立法目的，如在本案另沒收被告前揭犯罪所得，
    將使其承受過度之不利益，顯屬過苛，爰依刑法第38條之2
    第2項規定，不予宣告沒收、追徵被告上揭犯罪所得。
　㈡末按犯洗錢防制法第14條之罪，其所移轉、變更、掩飾、隱
    匿、收受、取得、持有、使用之財物或財產上利益，沒收之
    ；犯第15條之罪，其所收受、持有、使用之財物或財產上利
    益，亦同，洗錢防制法第18條第1項定有明文。惟因洗錢行
    為之標的是否限於行為人者始得宣告沒收，法無明文，是倘
    法條未規定「不問屬於犯罪行為人與否均沒收」時，自仍以
    屬於被告所有者為限，始應予沒收。查被告就本案所提領如
    附表二所示款項，業經透過轉交詐騙集團上游，已非其所有
    ，又不在其實際掌控中，難認被告對之有何所有權及事實上
    管領權，自無從對其加以宣告沒收或追徵，附此敘明。
六、應依刑事訴訟法第284條之1、第273條之1第1項、第299條第
    1項前段，組織犯罪防制條例第3條第1項後段、第8條第1項
    後段，洗錢防制法第2條第1款、第2款、第14條第1項、第16
    條第2項，刑法第11條、第28條、第339條之4第1項第2款、
    第55條，刑法施行法第1條之1第1項，判決如主文。
本案經檢察官牟芮君提起公訴，檢察官羅嘉薇、黃思源到庭執行
職務。
中　　華　　民　　國　　111 　年　　8 　　月　　25　　日
　　　　　　　　　刑事第二十一庭法　官  歐陽儀
上正本證明與原本無異。 
如不服本判決應於收受送達後20日內向本院提出上訴書狀，並應
敘述具體理由；其未敘述上訴理由者，應於上訴期間屆滿後20日
內向本院補提理由書（均須按他造當事人之人數附繕本）「切勿
逕送上級法院」。告訴人或被害人如對於本判決不服者，應具備
理由請求檢察官上訴，其上訴期間之計算係以檢察官收受判決正
本之日期為準。因疫情而遲誤不變期間，得向法院聲請回復原狀
。
                                書記官  程于恬
中　　華　　民　　國　　111 　年　　8 　　月　　29　　日
附表一：
編號 告訴人 詐術內容 匯款時間 匯款金額 （新臺幣） 匯入帳戶 罪名及宣告刑 1 戊○○ 解除訂單 110年5月10日下午5時24分許 4萬9,987元 合庫商銀(000)0000000000000號 （戶名：詹雅惠） 甲○○犯三人以上共同詐欺取財罪，處有期徒刑壹年壹月。    110年5月10日下午5時26分許 2萬123元   2 丙○○ 解除分期付款 110年5月10日下午5時25分許 2萬9,989元 中華郵政(000)00000000000000號 （戶名：詹雅惠） 甲○○犯三人以上共同詐欺取財罪，處有期徒刑壹年壹月。    110年5月10日下午5時42分許 2萬9,985元   3 己○○ 解除訂單 110年5月10日下午5時34分許 4萬9,963元 合庫商銀(000)0000000000000號 （戶名：詹雅惠） 甲○○犯三人以上共同詐欺取財罪，處有期徒刑壹年。 4 丁○○ 解除訂單 110年5月10日下午5時51分許 1萬5,123元 中華郵政(000)00000000000000號 （戶名：詹雅惠） 甲○○犯三人以上共同詐欺取財罪，處有期徒刑壹年。    110年5月10日下午5時56分許 2萬9,985元      110年5月10日晚間6時2分許 1萬4,123元 合庫商銀(000)0000000000000號 （戶名：蕭新圜）     110年5月10日晚間6時3分許 9,985元   5 乙○○ 解除會員設定 110年5月10日晚間6時11分許 2萬9,985元（扣除手續費15元） 合庫商銀(000)0000000000000號 （戶名：蕭新圜） 甲○○犯三人以上共同詐欺取財罪，處有期徒刑壹年壹月。 

附表二：
編號 提領人頭帳戶 提款時間、地點 提款金額 （新臺幣，均扣除手續費） 匯款告訴人 1 合庫商銀(000)0000000000000號 （戶名：蕭新圜） 110年5月10日晚間6時10分許在臺北市○○區○○○路0段000號（中國信託銀行公館分行） 2萬元 乙○○ 丁○○ 2  110年5月10日晚間6時11分許址同上 2萬元  3  110年5月10日晚間6時12分許址同上 1萬4,000元  4  110年5月10日晚間6時18分許在臺北市○○區○○○路0段000號（第一銀行公館分行） 2萬元  5  110年5月10日晚間6時19分許址同上 1萬元(起訴書附表誤載為2萬元，應予更正)  6 合庫商銀(000)0000000000000號 （戶名：詹雅惠） 110年5月10日下午5時36分許在臺北市○○區○○○路0段000號（中國信託銀行公館分行） 2萬元 戊○○ 己○○ 7  110年5月10日下午5時37分許址同上 2萬元  8  110年5月10日下午5時38分許址同上 2萬元  9  110年5月10日下午5時39分許址同上 2萬元  10  110年5月10日下午5時40分許址同上 2萬元  11  110年5月10日下午5時41分許址同上 2萬元  12  110年5月10日下午5時42分許址同上 2萬元  13  110年5月10日下午5時43分許址同上 1萬元  14 中華郵政(000)00000000000000號 （戶名：詹雅惠） 110年5月10日下午5時49分許在臺北市○○區○○○路0段000號（中國信託銀行公館分行） 2萬元 丙○○ 丁○○ 15  110年5月10日下午5時50分許址同上 1萬元  16  110年5月10日下午5時55分許址同上 2萬元  17  110年5月10日下午5時56分許址同上 2萬元  18  110年5月10日下午5時57分許址同上 2萬元  19  110年5月10日下午5時59分許址同上 1萬5,000元  

附表三：
告訴人 給付金額及方式 丁○○ 甲○○應給付丁○○新臺幣（下同）壹萬元整，自民國（下同）一一一年八月起按月於每月二十日前各給付貳仟元整，至全部給付完畢為止，如有一期未履行，尚未到期部分視為全部到期。上開金額匯入聲請人指定之中國信託銀行822 帳號000000000000號，戶名丁○○帳戶。 己○○ 甲○○應給付己○○肆萬伍仟元整，於一一二年一月十九日前給付貳萬伍仟元整，於一一二年七月十九日前給付貳萬元整，如有一期未履行，尚未到期部分視為全部到期。上開金額匯入聲請人指定之中華郵政700 帳號00000000000000號，戶名己○○帳戶。 

附錄本案論罪科刑法條全文：
組織犯罪防制條例第3條：
發起、主持、操縱或指揮犯罪組織者，處3年以上10年以下有期
徒刑，得併科新臺幣1億元以下罰金；參與者，處6月以上5年以
下有期徒刑，得併科新臺幣1千萬元以下罰金。但參與情節輕微
者，得減輕或免除其刑。
具公務員或經選舉產生之公職人員之身分，犯前項之罪者，加重
其刑至二分之一。
犯第1項之罪者，應於刑之執行前，令入勞動場所，強制工作，
其期間為3年。
前項之強制工作，準用刑法第90條第2項但書、第3項及第98條第
2項、第3項規定。
以言語、舉動、文字或其他方法，明示或暗示其為犯罪組織之成
員，或與犯罪組織或其成員有關聯，而要求他人為下列行為之一
者，處3年以下有期徒刑，得併科新臺幣3百萬元以下罰金：
一、出售財產、商業組織之出資或股份或放棄經營權。
二、配合辦理都市更新重建之處理程序。
三、購買商品或支付勞務報酬。
四、履行債務或接受債務協商之內容。
前項犯罪組織，不以現存者為必要。
以第5項之行為，使人行無義務之事或妨害其行使權利者，亦同
。
第5項、第7項之未遂犯罰之。

中華民國刑法第339條之4
犯第339條詐欺罪而有下列情形之一者，處1年以上7年以下有期
徒刑，得併科1百萬元以下罰金：
一、冒用政府機關或公務員名義犯之。
二、三人以上共同犯之。
三、以廣播電視、電子通訊、網際網路或其他媒體等傳播工具，
    對公眾散布而犯之。
前項之未遂犯罰之。
　　
洗錢防制法第14條：
有第二條各款所列洗錢行為者，處七年以下有期徒刑，併科新臺
幣五百萬元以下罰金。
前項之未遂犯罰之。
前二項情形，不得科以超過其特定犯罪所定最重本刑之刑。

洗錢防制法第2條：
本法所稱洗錢，指下列行為：
一、意圖掩飾或隱匿特定犯罪所得來源，或使他人逃避刑事追訴
    ，而移轉或變更特定犯罪所得。
二、掩飾或隱匿特定犯罪所得之本質、來源、去向、所在、所有
    權、處分權或其他權益者。
三、收受、持有或使用他人之特定犯罪所得。